臺灣臺南地方法院臺南簡易庭民事判決　
111年度南小字第793號
原      告  富邦產物保險股份有限公司

法定代理人  賴榮崇  


訴訟代理人  魏至平  
被      告  詹先日  


上列當事人間請求侵權行為損害賠償(交通)事件，經本院於民國
111年7月5日言詞辯論終結，判決如下：
    主      文
被告應給付原告新臺幣31,263元，及自民國111年3月28日起至清
償日止，按週年利率百分之五計算之利息。
原告其餘之訴駁回。
訴訟費用新臺幣1,000元，由被告負擔新臺幣400元，餘由原告負
擔。
本判決原告勝訴部分得假執行。
    事實及理由
壹、程序方面：
一、原告之法定代理人原為羅建明，嗣於訴訟中變更為賴榮崇，
    並聲明承受訴訟(見本院卷第27頁)，應予准許。
二、本件被告經合法通知，未於言詞辯論期日到場，核無民事訴
    訟法第386條所列各款情形，爰依原告之聲請，由其一造辯
    論而為判決。
貳、實體方面：
一、原告起訴主張：
（一）被告於民國109年5月2日15時許，騎乘車號000-0000號機
      車，行經臺南市北區文成路與育德路三街口處，因未注意
      車前狀況之過失，致與第三人黃愷昵所駕駛之AMK-3528號
      自小客車（下稱系爭車輛）發生碰撞，系爭車輛因而受損
      。查系爭車輛已向原告投保車體損失險，且尚在保險期間
      中，經被保險人歐柏友實業有限公司向原告書面通知辦理
      出險，且查證屬實，原告已賠付必要修復費用合計新台幣
      （下同）263,421元（工資86,515元、零件176,906元），
      有估價單、車損照片、發票可證。本件事故中，因被告過
      失撞損原告承保之系爭車輛，惟系爭車輛駕駛人黃愷昵亦
      與有過失，過失比例應為黃愷昵百分之70，被告百分之30
      ，原告僅請求被告賠償百分之30之損失，從而，依保險法
      第53條、民法第184條第1項前段、第191條之2之規定，聲
      明請求被告應給付原告79,026元，及自起訴狀繕本送達翌
      日起至清償日止，按年息5％計算之利息等語。
三、被告未於言詞辯論期日到場，亦未提出任何書狀以為爭執或
    陳述。 　　
四、得心證之理由：
（一）按因故意或過失，不法侵害他人之權利者，負損害賠償責
      任；汽車、機車或其他非依軌道行駛之動力車輛，在使用
      中加損害於他人者，駕駛人應賠償因此所生之損害，但於
      防止損害之發生，已盡相當之注意者，不在此限；不法毀
      損他人之物者，被害人得請求賠償其物因毀損所減少之價
      額，民法第184第1項前段、第191條之2、196條定有明文
      。又被保險人因保險人應負保險責任之損失發生，而對於
      第三人有損失賠償請求權者，保險人得於給付賠償金額後
      ，代位行使被保險人對於第三人之請求權，保險法第53條
      第1項前段亦規定甚明。
（二）原告主張之事實，業據提出臺南市政府警察局道路交通事
      故當事人登記聯單、行車執照、汽機車險理賠申請書、估
      價單、車損照片、電子發票證明聯等件為證，核與本院依
      職權向臺南市政府警察局第五分局函調之道路交通事故當
      事人登記聯單、道路交通事故現場圖、道路交通事故調查
      紀錄表㈠及㈡、談話紀錄、酒精測定紀錄表、肇事人自首情
      形紀錄表、舉發違反道路交通管理事件通知單、現場照片
      （見本院111年度南司小調字第109號卷第39-65頁，下稱
      調解卷）為證。且查：
　　⒈汽（機）車駕駛人駕駛時，應遵守道路交通標誌、標線、
      號誌之指示；閃光黃燈表示「警告」，車輛應減速接近，
      注意安全，小心通過；閃光紅燈表示「停車再開」，車輛
      應減速接近，先停止於交岔路口前，讓幹道車優先通行後
      認為安全時，方得續行，道路交通安全規則第90條、道路
      交通標誌標線號誌設置規則第211條第1項第1、2款亦規定
      甚明。
　　⒉被告於上開時地騎乘車號000-0000號機車，沿台南市北區
      文成路一段由西向東行駛，行抵育德三街設有「閃光黃燈
      」之肇事路口，本應減速接近、注意安全、小心通過，然
      疏未注意致肇車禍，已違反前揭道路交通安全規則而有過
      失，被告之過失行為與系爭車輛所受損害間有相當因果關
      係，應負侵權行為損害賠償責任，原告已依保險契約給付
      系爭車輛之修復費用，自得依上開法律規定代位行使對被
      告之損害賠償請求權。
　　⒊又按，訴外人黃愷昵駕駛系爭車輛沿台南市北區育德三街
      由北往南行駛，行抵文成路設有「閃光紅燈」之肇事路口
      ，本應減速接近、停止於交岔路口前，讓幹道車優先通行
      後認為安全時，方得續行，然疏未注意減速接近，停止於
      交岔路口前，讓被告車優先通行，有違反前揭道路交通安
      全規則之過失責任，同為本件交通事故肇事之原因，其對
      於本件交通事故損害之發生或擴大，顯與有過失，本院認
      本件肇事責任過失比例，應由黃愷昵負擔百分之70責任，
      而被告亦應負百分之30之責任，始屬衡平。
（三）原告修復系爭車輛支出修理費用，包括工資費用86,515元
      、零件費用176,906元，總計263,421元，有汽機車險理賠
      申請書、估價單、車損照片、電子發票證明聯在卷，而系
      爭車輛係104年3月出廠，亦有原告提出之行車執照1份在
      卷可參（見調解卷第16頁）。依民法第196條請求賠償車
      輛毀損所減少之價額，得以修復費用為估定標準，但以必
      要者為限，例如修理材料以新品換舊品，應予折舊（最高
      法院77年5月17日第9次民庭會議決議參照），則系爭車輛
      之修復，其材料更換係以新品替換舊品，計算零件材料之
      損害賠償數額時，應扣除折舊部分始屬合理。依行政院所
      頒固定資產耐用年數表及固定資產折舊率之規定，自用小
      客車之耐用年數為五年，依定率遞減法每年折舊千分之三
      六九，另依營利事業所得稅結算申報查核準則第95條第8
      項規定，固定資產提列折舊採用定率遞減法者，以一年為
      計算單位，其使用期間未滿一年者，按實際使用之月數相
      當於全年之比例計算之，不滿一月者，以一月計。系爭車
      輛自104年3月出廠，到109年5月2日車禍發生時已使用5年
      1月又17日，以5年2月計算，則零件176,906元扣除折舊後
      之修復費用估定為17,696元（詳如附表計算式），再加工
      資費用86,515元，共計104,211元（計算式：17,696＋86,5
      15＝104,211）。
（四）又按損害之發生或擴大，被害人與有過失者，法院得減輕
      賠償金額，或免除之，民法第217條第1項定有明文。系爭
      車輛駕駛黃愷昵與被告就系爭車禍事故同有肇事原因，被
      告為肇事次因，應負百分之30之過失責任，黃愷昵為肇事
      主因，應負百分之70之過失責任，業經認定如前。則依與
      有過失之規定，被告應賠償原告之金額為31,263元（計算
      式：104,211×30％＝31,263，元以下，四捨五入）。
（五）末按給付有確定期限者，債務人自期限屆滿時起，負遲延
      責任。給付無確定期限者，債務人於債權人得請求給付時
      ，經其催告而未為給付，自受催告時起，負遲延責任。其
      經債權人起訴而送達訴狀，或依督促程序送達支付命令，
      或為其他相類之行為者，與催告有同一之效力；民法第
      229條第1、2 項分別定有明文。又遲延之債務，以支付金
      錢為標的者，債權人得請求依法定利率計算之遲延利息。
      但約定利率較高者，仍從其約定利率；而應付利息之債務
      ，其利率未經約定，亦無法律可據者，週年利率為百分之
      五；亦為同法第233條第1項及第203條所明定。查本件原
      告請求被告應給付之前開金額，並未定有給付之期限，則
      原告請求自起訴狀繕本送達之翌日即111年3月28日（見調
      解卷第87頁）起至清償日止，按週年利率百分之五計算之
      利息，自無不合。
五、綜上所述，原告本於第184第1項前段、191條之2及保險法第
    53條代位求償權之法律關係，請求被告應給付31,263元，及
    自111年3月28日起至清償日止，按週年利率百分之五計算之
    利息，於法尚無不合，應予准許。逾此之請求為無理由，應
    予駁回。
六、本件原告勝訴部分，係屬小額訴訟事件所為被告敗訴之判決
    ，依民事訴訟法第436條之20規定，應依職權宣告假執行。
七、又小額訴訟，法院為訴訟費用之裁判時，應依職權確定其費
    用額；各當事人一部勝訴、一部敗訴者，其訴訟費用，由法
    院酌量情形，命兩造以比例分擔或命一造負擔，或命兩造各
    自負擔其支出之訴訟費用，民事訴訟法第436條之19第1項、
    第79條分別定有明文。經核本件訴訟費用額為1,000元（第
    一審裁判費），而原告之請求一部有理由、一部無理由，本
    院審酌原告起訴請求之金額與其經駁回部分金額之比例及利
    害關係，認訴訟費用由被告負擔百分之40（即400元），其
    餘訴訟費用由原告負擔為適當，爰確定訴訟費用之負擔如主
    文第三項所示。
八、訴訟費用負擔之依據：民事訴訟法第79條。
中　　華　　民　　國　　111 　年　　7 　　月　　19　　日
                  台南簡易庭  法　官  張麗娟
以上為正本係照原本作成。
如對本判決上訴，須於判決送達後20日內向本院提出上訴狀（須
附繕本）。
中　　華　　民　　國　　111 　年　　7 　　月　　19　　日
                              書記官  高培馨
附表
-----
折舊時間           金額
第1年折舊值        176,906×0.369=65,278
第1年折舊後價值    176,906-65,278=111,628
第2年折舊值        111,628×0.369=41,191
第2年折舊後價值    111,628-41,191=70,437
第3年折舊值        70,437×0.369=25,991
第3年折舊後價值    70,437-25,991=44,446
第4年折舊值        44,446×0.369=16,401
第4年折舊後價值    44,446-16,401=28,045
第5年折舊值        28,045×0.369=10,349
第5年折舊後價值    28,045-10,349=17,696
第6年折舊值        0
第6年折舊後價值    17,696-0=17,696